【裁判字號】    99,台上,4756
【裁判日期】    990729
【裁判案由】    偽造文書
【裁判全文】
最高法院刑事判決            九十九年度台上字第四七五六號
上  訴  人  台灣高等法院檢察署檢察官
被      告  甲○○
            乙○○
上列上訴人因被告等偽造文書案件，不服台灣高等法院中華民國
九十七年十月十四日第二審判決（九十六年度上訴字第三五八八
號，起訴案號：台灣宜蘭地方法院檢察署九十五年度偵字第三二
四號），提起上訴，本院判決如下：
    主  文
上訴駁回。
    理  由
按刑事訴訟法第三百七十七條規定，上訴於第三審法院，非以判
決違背法令為理由，不得為之。是提起第三審上訴，應以原判決
違背法令為理由，係屬法定要件。而上訴第三審法院之案件，是
否以判決違背法令為上訴理由，應就上訴人之上訴理由書狀加以
審查，如果上訴理由書狀並未依據卷內訴訟資料，具體指摘原判
決不適用何種法則或如何適用不當，或所指摘原判決違法情事，
顯與法律規定得為第三審上訴理由之違法情形，不相適合時，均
應認其上訴為不合法律上之程式，予以駁回。至原判決究有無違
法，與上訴是否以違法為理由，係屬二事。本件原審經審理結果
，認為被告甲○○、乙○○偽造私文書並持以行使，向他人詐欺
取財之犯行明確，因而撤銷第一審所為科刑之判決，比較行為時
及裁判時法律，適用最有利於被告二人之規定，改判仍依牽連犯
，從一重均論處被告二人共同行使偽造私文書，足以生損害於他
人罪刑，已詳敘調查、取捨證據之結果及憑以認定犯罪事實之心
證理由。原判決於事實欄認定被告二人偽造土地所有人許美麗名
義之出售土地契約書後，持以行使，向丙○○訛稱因購地資金不
足，急需現金週轉，使丙○○陷於錯誤而交付借款，自足生損害
於許美麗、丙○○等情；理由欄內並說明上開犯罪事實，業據被
告二人坦承不諱，核與告訴人丙○○之指訴、證人蔡易芳等多人
證言及卷附買賣契約書影本等多項文書內容相符等語甚詳。要無
檢察官上訴意旨所指理由不備之可議。至真正向許美麗買受土地
之王宏義並非被告二人上開行使偽造私文書、詐欺取財等犯行之
被害人，原判決併將王宏義列為因被告二人本件犯行而足生損害
之人，固有微疵，然此於論處被告二人行使偽造私文書，足以生
損害於他人罪刑之裁判本旨不生影響，檢察官執以指摘原判決有
理由矛盾之違誤，並據為提起第三審上訴之理由，自非適法。又
原判決事實載明被告二人係共同意圖為自己不法之所有，基於行
使偽造私文書及詐欺取財之犯意聯絡，先由甲○○偽造許美麗印
章、印文及署押，而偽造出賣人為許美麗、買受人為乙○○之土
地買賣契約書，嗣再由乙○○持以向丙○○詐欺取財而行使之等
情，即認定上開偽造許美麗印章、印文、署押，偽造土地買賣契
約書後持以行使及詐欺取財，均在被告二人共同犯意聯絡範圍內
，洵無疑義。上訴意旨質疑原判決事實欄之記載，關於甲○○偽
造上開買賣契約書部分是否經乙○○同意，尚欠明瞭云云，顯係
未依卷證而為指摘。再刑法第三十八條第一項第二款、第三項前
段，對於供犯罪所用之物，係採職權沒收主義，法院就屬於被告
所有，供犯罪所用之物，仍得本於職權斟酌是否宣告沒收，亦即
是否宣告沒收，法院有自由裁量之權限。被告二人偽造上開土地
買賣契約書後並持以向他人詐欺取財，該契約書為供被告二人犯
罪所用之物，是否宣告沒收，依上開規定，原審法院仍有自由裁
酌之職權，是原判決未為沒收之諭知，尚與所謂判決不適用法則
之違背法令情形有間。上訴意旨執此指摘原判決，亦與法律規定
得上訴第三審之理由不相適合。至量刑之輕重，係屬事實審法院
得依職權自由裁量之事項，苟於量刑時，已以行為人之責任為基
礎，並斟酌刑法第五十七條各款所列情狀，而未逾越法定範圍，
又未濫用其職權，即不得遽指為違法。原判決於量刑時，已依上
開規定，就被告二人詐欺取財所得多達新台幣三百餘萬元，致丙
○○損害不輕之犯罪手段、情節，被告二人犯後均坦承犯行，且
與丙○○達成民事和解，分期返還上開詐騙所得之犯後態度及彼
等犯罪動機、目的等一切情狀，予以綜合考量；並針對檢察官所
主張被告二人雖有表示和解之意，但所提數額與詐騙所得相差懸
殊，第一審判決所宣告之刑難收懲治之功云云，說明被告二人和
解後，迄已返還上開詐騙款項至三分之二，雖自民國九十七年七
月後因經濟困難而未繼續履行分期給付義務，但已見清償誠意等
語，而為刑之量定。既未逾越法定刑度，又未濫用自由裁量之權
限。檢察官上訴意旨或以被告二人詐得現款後之資金流向等於判
決結果不生影響之事項，指摘原判決就此未詳為調查及說明，有
理由不備之違法，或猶執陳詞，任憑己意，徒以被告二人自九十
七年七月起即未繼續履行和解條件，遽謂彼等無和解誠意，並據
以指摘原判決上開說明有理由矛盾之可議云云，亦顯不足據以辨
認原判決已具備違背法令之形式要件。依上揭說明，應認本件檢
察官之上訴為不合法律上之程式，予以駁回。至原判決認被告二
人尚牽連犯詐欺取財罪之不得上訴第三審罪名部分，因得上訴之
行使偽造私文書重罪部分，上訴不合法，則此輕罪部分，自無從
適用審判不可分之原則，併為實體上之審判，亦應從程序上予以
駁回。
據上論結，依刑事訴訟法第三百九十五條前段，判決如主文。
中    華    民    國   九十九   年   七   月  二十九  日
                      最高法院刑事第四庭
                          審判長法官  張  淳  淙
                                法官  劉  介  民
                                法官  蔡  彩  貞
                                法官  張  春  福
                                法官  吳  信  銘
本件正本證明與原本無異
                                      書  記  官
中    華    民    國  九十九  年    八    月    三    日
                                                    m

司法院資訊處製作；財團法人民間司法改革基金會備份。
